【裁判字號】    95,易,1176
【裁判日期】    951116
【裁判案由】    恐嚇取財等
【裁判全文】
臺灣彰化地方法院刑事判決         95年度易字第1176號
公  訴  人  臺灣彰化地方法院檢察署檢察官
被      告  甲○○
                    樓
                    現於臺灣彰化看守所羈押中
被      告  乙○○
                    樓
上列被告因恐嚇取財等案件，經檢察官提起公訴（95年度偵字第
7298號、第8099號、第8816號），及同署檢察官移送併辦（95年
度偵字第9274號、第9441號），及同署檢察官追加起訴（95年度
偵字第9441號）本院依簡式審判程序判決如下:
    主  文
甲○○連續意圖為自己不法之所有，以恐嚇使人將本人之物交付
，處有期徒刑捌月。扣案之鐵製籠壹個、望遠鏡壹個、鴿網貳件
、尼龍繩貳綑、虎頭鉗壹支、柴刀壹支、鋸子貳支、雨鞋壹雙、
滑輪貳個、鐵絲線壹綑、裝鴿網壹個、手機壹支，均沒收。又攜
帶兇器竊盜，處有期徒刑柒月。扣案之鐵製籠壹個、望遠鏡壹個
、鴿網貳件、尼龍繩貳綑、虎頭鉗壹支、柴刀壹支、鋸子貳支、
雨鞋壹雙、滑輪貳個、鐵絲線壹綑、裝鴿網壹個，均沒收。又攜
帶兇器竊盜，處有期徒刑柒月。扣案之鐵製籠壹個、望遠鏡壹個
、鴿網貳件、尼龍繩貳綑、虎頭鉗壹支、柴刀壹支、鋸子貳支、
雨鞋壹雙、滑輪貳個、鐵絲線壹綑、裝鴿網壹個，均沒收。又攜
帶兇器竊盜，處有期徒刑柒月。扣案之鐵製籠壹個、望遠鏡壹個
、鴿網貳件、尼龍繩貳綑、虎頭鉗壹支、柴刀壹支、鋸子貳支、
雨鞋壹雙、滑輪貳個、鐵絲線壹綑、裝鴿網壹個，均沒收。又攜
帶兇器竊盜，處有期徒刑柒月。扣案之鐵製籠壹個、望遠鏡壹個
、鴿網貳件、尼龍繩貳綑、虎頭鉗壹支、柴刀壹支、鋸子貳支、
雨鞋壹雙、滑輪貳個、鐵絲線壹綑、裝鴿網壹個，均沒收。又攜
帶兇器竊盜，處有期徒刑柒月。扣案之鐵製籠壹個、望遠鏡壹個
、鴿網貳件、尼龍繩貳綑、虎頭鉗壹支、柴刀壹支、鋸子貳支、
雨鞋壹雙、滑輪貳個、鐵絲線壹綑、裝鴿網壹個，均沒收。又攜
帶兇器竊盜，處有期徒刑柒月。扣案之鐵製籠壹個、望遠鏡壹個
、鴿網貳件、尼龍繩貳綑、虎頭鉗壹支、柴刀壹支、鋸子貳支、
雨鞋壹雙、滑輪貳個、鐵絲線壹綑、裝鴿網壹個，均沒收。又攜
帶兇器竊盜，處有期徒刑柒月。扣案之鐵製籠壹個、望遠鏡壹個
、鴿網貳件、尼龍繩貳綑、虎頭鉗壹支、柴刀壹支、鋸子貳支、
雨鞋壹雙、滑輪貳個、鐵絲線壹綑、裝鴿網壹個，均沒收。又意
圖為自己不法之所有，以恐嚇使人將本人之物交付，處有期徒刑
柒月。扣案之手機壹支，沒收。又意圖為自己不法之所有，以恐
嚇使人將本人之物交付，處有期徒刑柒月。扣案之手機壹支，沒
收。又意圖為自己不法之所有，以恐嚇使人將本人之物交付，處
有期徒刑柒月。扣案之手機壹支，沒收。又意圖為自己不法之所
有，以恐嚇使人將本人之物交付，處有期徒刑柒月。扣案之手機
壹支，沒收。又意圖為自己不法之所有，以恐嚇使人將本人之物
交付，處有期徒刑柒月。扣案之手機壹支，沒收。又意圖為自己
不法之所有，以恐嚇使人將本人之物交付，處有期徒刑柒月。扣
案之手機壹支，沒收。應執行有期徒刑貳年，扣案之鐵製籠壹個
、望遠鏡壹個、鴿網貳件、尼龍繩貳綑、虎頭鉗壹支、柴刀壹支
、鋸子貳支、雨鞋壹雙、滑輪貳個、鐵絲線壹綑、裝鴿網壹個、
手機壹支，均沒收。
乙○○幫助意圖為自己不法之所有，以恐嚇使人將本人之物交付
，處有期徒刑肆月，如易科罰金，以新台幣壹仟元折算壹日。又
幫助攜帶兇器竊盜，處有期徒刑肆月，如易科罰金，以新台幣壹
仟元折算壹日。應執行有期徒刑陸月，如易科罰金，以新台幣壹
仟元折算壹日。
    犯罪事實及理由
一、本件犯罪事實與檢察官起訴書、移送併辦意旨書及追加起訴
    書之記載相同，茲引用之。
二、本件證據除被告二人於本院審理中自白犯罪應予補充外與檢
    察官起訴書、移送併辦意旨書及追加起訴書之記載相同，茲
    引用之（如上附件）。
三、量刑理由：
    被告甲○○係本件主要行為人，被告乙○○係僅提供鴿子之
    行經路線及陪同提款之幫助犯行，再審酌被告甲○○、乙○
    ○二人犯罪之動機、方法、手段、所生危害，暨犯後到庭均
    坦承犯行、態度良好等一切情狀，就被告甲○○分別從輕量
    處如主文所示之刑，並定其應執行刑，以啟自新。就被告乙
    ○○部分，分別從輕量處如主文所示之刑，並均認以新台幣
    壹仟元為適當諭知易科罰金之折算標準，並定其應執行刑，
    以啟自新。
四、按被告甲○○95年6月30日前之犯行，其行為後，刑法第56
    條連續犯之規定，業於94年1月7日修正公布刪除，並於95年
    7 月1日施行，則被告等之犯行，因行為後新法業已刪除連
    續犯之規定，此刪除雖非犯罪構成要件之變更，但顯已影響
    行為人刑罰之法律效果，自屬法律有變更，依新法第2條第1
    項規定，比較新、舊法結果，被告甲○○95年6月30日前之
    犯行，仍應適用較有利於被告之行為時法律即舊法論以連續
    犯（最高法院95年第8次刑事庭會議決議參照）。
五、又查被告甲○○95年6月30日前之犯行，其行為後，94年1月
    7 日修正公布之刑法，自95年7月1日施行，修正後之刑法刪
    除第55條關於牽連犯之規定。本件被告甲○○95年6月30日
    前所犯上開連續加重竊盜、連續恐嚇取財二罪間具有牽連犯
    之關係，依修正前即行為時之規定，應從一重之連續恐嚇取
    財罪處斷；依修正後之刑法既已刪除牽連犯之規定，則所犯
    上述二罪應依數罪併罰之規定分論併罰。比較新舊法之規定
    ，修正後之規定並非較有利於被告，依刑法第2條第1項之規
    定，應適用行為時之法律，即適用修正前刑法第55條牽連犯
    之規定，從一重之連續恐嚇取財罪處斷。
六、又刑法施行法第1條之1增訂施行前，依罰金罰鍰提高標準條
    例第1條前段、現行法規所定貨幣單位折算新臺幣標準第2條
    規定，本案刑法346條第1項恐嚇取財罪關於處1千元以下罰
    金」之罰金刑部分，應提高折算為得科銀元1萬元即新臺幣
    3萬元以下罰金。刑法施行法修正增訂第1條之1規定：「中
    華民國九十四年一月七日刑法修正施行後，刑法分則編所定
    罰金之貨幣單位為新臺幣。九十四年一月七日刑法修正時，
    刑法分則編未修正之條文定有罰金者，自九十四年一月七日
    刑法修正施行後，就其所定數額提高為三十倍。但七十二年
    六月二十六日至九十四年一月七日新增或修正之條文，就其
    所定數額提高為三倍。」，依上開增訂條文提高並改為新臺
    幣後，本案刑法346條第1項恐嚇取財罪關於處「1千元以下
    罰金」之罰金刑部分，亦同為得科新臺幣3萬元以下罰金，
    經比較新、舊法後，得科罰金之最高度刑並無不同。但關於
    罰金之最低度刑部分，因刑法第33條第5款關於罰金最低度
    刑之規定，由「罰金：一元以上」修正為「罰金：新臺幣一
    千元以上，以百元計算之」，故應依刑法第2條第1項規定，
    適用最有利於行為人之法律（最高法院95年第8次刑事庭會
    議決議參照）。準此，本案刑法346條第1項恐嚇取財罪關處
    「1千元以下罰金」之罰金最低度刑部分，經比較新、舊法
    結果，應以被告行為時之法律即修正前第33條第5款規定，
    最有利於被告。
七、又按新法第51條第2款增定罰金與死刑併予執行；第5款提高
    多數有期徒刑合併應執行之刑不得逾30年，新法施行後，應
    依新法第2條第1項之規定，適用最有利於行為人之法律。裁
    判確定前犯數罪，其中一罪在新法施行前者，亦同（最高法
    院95年第8次刑事庭會議決議第5點第1項參照）。本案就被
    告甲○○部分，定應執行刑部分有比較新、舊法之情形，經
    比較後，因裁判時之新法並未較有利於被告甲○○，依刑法
    第2條第1項前段規定，本案應適用被告行為時之法律即修正
    前刑法第51條第5款之規定。
八、應適用之法條：
    (一)刑事訴訟法第273 條之1 第1 項，第299 條第1 項前段
        、第310 條之2 、第454 條第2 項。
    (二)刑法第2條第1項、第30條第2項、修正前刑法第56條、
        修正前刑法第55條、修正前刑法第51條第5款、刑法第
        41條第1項前段、第2項、第346條第1項、第321條第1項
        第3款、第38條第1項第2款、第51條第5款。
   （三）修正前罰金罰鍰提高標準條例第1條前段。
   （四）刑法施行法第1條之1。
九、(一)按本判決係依刑事訴訟法第310條之2、第454條第2項製
        作，依法僅需記載當事人欄、主文、犯罪事實、證據名
        稱、應適用之法條及得於10日內上訴之旨，並得以簡略
        方式為之；如認定之犯罪事實、證據及應適用之法條，
        與檢察官聲請簡易判決處刑書或起訴書之記載相同者，
        得引用之。
    (二)又上揭所指應記載之「犯罪事實」，揆諸同法第308條
        後段原關於有罪之判決書應記載「事實」之規定，已修
        正為應記載「犯罪事實」，核其修正之立法理由，即指
        明「犯罪事實」，係指符合犯罪構成要件之具體社會事
        實。是以構成犯罪事實以外之其他適用法律事實，例如
        刑罰加重（含累犯在內)或 減輕事由（未遂）等，自可
        無須在「犯罪事實」欄中記載（法院辦理刑事訴訟案件
        應行注意事項第14 4點參照），惟仍應於主文中予以表
        明，並於應適用之法條欄予以引用。
十、如不服本件判決，得自收受送達之日起10日內，向本院提起
    上訴。
本案經檢察官吳曉婷到庭執行職務。
中    華    民    國    95    年    11    月    16    日
                  刑事第一庭    法  官  姚銘鴻
以上正本證明與原本無異。
如不服本判決，應於判決送達後10日內向本院提出上訴狀（應抄
附繕本）。
告訴人或被害人對於判決如有不服具備理由請求檢察官上訴者，
其上訴期間之計算係以檢察官收受判決正本之日期為準。
中    華    民    國    95    年    11    月    16    日
                                書記官  謝志鑫


司法院資訊處製作；財團法人民間司法改革基金會備份。
